臺灣板橋地方法院刑事判決　　　　　　　 94年度醫訴字第2號
公　訴　人　臺灣板橋地方法院檢察署檢察官
被　　　告　乙○○
上列被告因業務過失致死案件，經檢察官提起公訴（94年度偵字
第4110號），被告於準備程序中就被訴事實為有罪之陳述，經本
院合議庭裁定由受命法官獨任進行簡式審判程序，本院判決如下
：
    主  文
乙○○從事業務之人，因業務上之過失致人於死，處有期徒刑陸
月，如易科罰金，以參佰元折算壹日。緩刑參年。
    事  實
一、乙○○原為址設臺北縣土城市○○路104 號靜安診所之負責
    人及醫師，為從事醫療業務之人。民國93年3 月30日上午8
    時50分許，林玉雪因頭痛、精神不繼至靜安診所求診，就診
    時幾近昏厥，乙○○對於就診病患本應注意詳查其病因，並
    注意其病情發展，而靜安診所當日上午連同林玉雪在內，共
    僅9 名病患看診，依當時情形並無不能注意之情事，竟仍疏
    於注意，於為林玉雪測量血壓、脈搏後，未予詳查其病因，
    僅施以點滴（葡萄糖加生理食鹽水）治療，亦未注意其病情
    發展，延至同日下午1 時許，乙○○始指示護士郭婷婷前往
    探視，惟林玉雪已臉色發紫呈昏迷狀態。乙○○雖即對之施
    以氣管插管、心肺復甦術以穩定其生命跡象，並聯繫林玉雪
    家屬及其他醫院辦理轉診事宜，而於同日下午6 時30分許將
    林玉雪轉送亞東紀念醫院急診，復於同日晚間8 時58分許轉
    送板橋中英醫院加護病房治療，林玉雪仍因蛛網膜下腔出血
    昏迷併發吸入性肺炎，於同年4 月6 日上午8 時14分許不治
    死亡。
二、案經甲○○（林玉雪之姐）訴由臺灣板橋地方法院檢察署檢
    察官偵查起訴。
    理  由
一、上揭事實，業據被告乙○○於本院審理時坦承不諱，且經告
    訴人甲○○（為被害人林玉雪之二親等旁系血親）指訴歷歷
    ，並經證人郭婷婷於檢察官訊問時結證明確，復有鄰里監視
    器所拍攝靜安診所門口畫面之翻拍照片10幀、靜安診所內部
    監視器翻拍照片9 幀、亞東紀念醫院急診室轉院摘要相關資
    料（含會診單、急診護理紀錄單、急診醫囑單、急診病歷等
    ）、板橋中英醫院病歷紀錄相關資料（含急診病歷等）、靜
    安診所門（急）診掛號資料等附卷可資佐證。此外，前開鄰
    里監視器錄影帶經臺灣板橋地方法院檢察署檢察官勘驗結果
    ，被害人確係於93年3 月30日上午8 時50分許進入靜安診所
    就診，此有該署檢察官93年8 月5 日訊問筆錄可佐（見臺灣
    板橋地方法院檢察署93年度相字第480 號相驗卷宗第133 頁
    ）。而被害人因蛛網膜下腔出血昏迷併發吸入性肺炎，於同
    年4 月6 日上午8 時14分許死亡，亦臺灣板橋地方法院檢察
    署檢察官督同法醫師相驗屬實，有相驗屍體證明書、勘驗筆
    錄及法務部法醫研究所93法醫所醫鑑字第0534號鑑定書在卷
    足稽；俱徵被告前揭不利於己之自白與事實相符。醫師對於
    就診病患，應注意查明其病因，並注意病患之病情發展，此
    為執行醫療業務之人應盡之注意義務；而被告於93年3 月30
    日上午，連同被害人在內僅接受9 名病患求診，此據被告於
    檢察官訊問時供明在卷（見前揭相驗卷宗第134 頁），當無
    不能注意之情事；被告於被害人就診時，即已察覺其頭痛、
    暈眩之臨床表現，倘能詳細檢查其病因並注意其病情發展，
    應可及早查知被害人蛛網膜下腔出血之症狀，並得即時發覺
    被害人昏迷之事實，施以適當之治療或予以轉診，以避免死
    亡結果之發生。本件經行政院衛生署醫事審議委員會鑑定結
    果，亦認被告就本件醫療行為確有疏失，其意見為：「蛛網
    膜下腔出血為一急性疾病，最常見的原因是顱內動脈瘤破裂
    所致。當動脈瘤破裂時，血液會瀰漫於蛛網膜下腔，臨床症
    狀第一類可能會有極度劇烈頭痛、嘔吐接著立刻陷入昏迷。
    第二類表現可能會有極度劇烈頭痛、嘔吐但病患神智仍然清
    楚。第三類表現可能沒有明顯症狀便陷入昏迷，甚至可突然
    死亡。」、「乙○○醫師於診治時已注意到病患的臨床表現
    ，由於最初的症狀沒有特異性（不舒服快昏倒及有些頭痛）
    ，很難加以確診... ，但乙○○醫師在其診所中僅給予點滴
    注射，並未詳細檢查其病因亦未注意其病情發展，難謂無疏
    失。」等語，有行政院衛生署於94年6 月21日以衛署醫字第
    0940209305號函檢附之該署醫事審議委員會第0000000 號鑑
    定書存卷為憑。從而，被告就本件醫療行為之過失，及其過
    失行為與被害人死亡結果之相當因果關係，均至為灼然。綜
    上本案事證明確，被告犯行堪予認定。
二、被告為靜安診所之醫師，為從事醫療業務之人，因執行醫療
    業務之過失，致生被害人死亡之結果，核其所為，係犯刑法
    第276 條第2 項之業務過失致死罪。爰審酌被告之素行、智
    識程度，及其為從事醫療業務之專業人士，而為病患所仰仗
    、倚賴之人，詎因執行醫療業務之疏忽，致被害人枉送寶貴
    生命，無以回復，應予非難，兼衡其過失情節，暨犯後坦承
    犯行、非無悔意之態度，且已獲得被害人家屬之諒解等一切
    情狀，量處如主文所示之刑，並諭知易科罰金之折算標準，
    資為懲儆。又被告前未曾受有期徒刑以上刑之宣告，有臺灣
    高等法院被告前案紀錄表可按，因一時疏失，偶罹刑典，事
    後亦能坦言疏失，深具悔意，並與被害人家屬達成和解，賠
    償其損害，此有和解書1 紙在卷足憑，復經告訴人於本院審
    理時表明不再追究之意（見本院94年10月13日審判筆錄），
    被告經此刑之宣告後，應知所警惕而無再犯之虞，本院因認
    所宣告之刑，以暫不執行為適當，併予宣告緩刑3 年，以勵
    自新。
據上論斷，應依刑事訴訟法第273 條之1 第1 項、第299 條第1
項前段，刑法第276 條第2 項、第41條第1 項前段、第74條第1
款，罰金罰鍰提高標準條例第1 條前段、第2 條，判決如主文。
本案經檢察官蔡元仕到庭執行職務。
中　　華　　民　　國　　94　　年　　10　　月　　31　　日
                        刑事第一庭  法　官  廖  怡  貞
以上正本證明與原本無異。
如不服本判決，應於判決送達後10日內，向本院提出上訴狀，上
訴於臺灣高等法院（須附繕本）。
                                    書記官  陳  淑  芳
中　　華　　民　　國　　94　　年　　10　　月　　31　　日
附錄本案論罪科刑法條全文
中華民國刑法第276條
 (過失致死罪)
因過失致人於死者，處二年以下有期徒刑、拘役或二千元以下罰
金。
從事業務之人，因業務上之過失犯前項之罪者，處五年以下有期
徒刑或拘役，得併科三千元以下罰金。
